【裁判字號】    95,上訴,3937
【裁判日期】    951130
【裁判案由】    兒童及少年性交易防制條例
【裁判全文】
臺灣高等法院刑事判決                95年度上訴字第3937號
上  訴  人  臺灣板橋地方法院檢察署檢察官
被      告  甲○○
上列上訴人因被告違反兒童及少年性交易防制條例案件，不服臺
灣板橋地方法院95年度訴字第2191號，中華民國95年8月25 日第
一審判決（起訴案號：臺灣板橋地方法院檢察署95年度偵字第15
100號），提起上訴，本院判決如下：
    主  文
上訴駁回。
    理  由
一、檢察官聲請簡易判決處刑意旨略以：被告甲○○基於刊登促
    使人為性交易訊息之犯意，於民國95年6月2日上午10時28分
    許，在臺北縣三重市○○路○段之真鍋珈琲館，利用電腦透
    過網際網路連結至可供不特定人瀏覽、公開性質之「北部人
    聊天室」網站（網址：http://chat.f1.com.tw ），刊登暱
    稱標題：「下雨的元味」之足以引誘暗示促使人為性交易之
    訊息，使上網瀏覽之不特定人可能受上開訊息引誘與之從事
    有對價之性交易，嗣甲○○以密語內容：「有小元嗎？」、
    「喔，那你有缺嗎」、「0000000000」等性交易細節與化名
    「早安少女」之員警交談後，為警循線查獲上情，因認被告
    甲○○涉犯兒童及少年性交易防制條例第29條之罪嫌。
二、按犯罪事實應依證據認定之，無證據不得認定犯罪事實；又
    不能證明被告犯罪，應諭知無罪之判決，刑事訴訟法第154
    條第2項、第301條第1 項分別定有明文。次按認定犯罪事實
    ，所憑之證據，雖不以直接證據為限，間接證據亦包括在內
    ，然無論直接或間接證據，其為訴訟上之證明，須於通常一
    般之人均不致於有所懷疑，而得確信其為真實之程度者，始
    得據之為有罪之認定，倘其證明尚未達到此一程度，而有合
    理性懷疑之存在時，即無從為有罪之認定，根據「罪證有疑
    ，利於被告」之證據法則，即不得遽為不利於被告之認定，
    （最高法院著有76年臺上字第4986號判例可資參照）。又犯
    罪事實之認定，應憑真實之證據，倘證據是否真實尚欠明顯
    ，自難以擬制推測之方法，為其判斷之基礎，而認定犯罪事
    實之證據係指足以認定被告確有犯罪行為之積極證據而言，
    該項證據自須適合於被告犯罪事實之認定，始得採為斷罪資
    料（最高法院53年臺上字第656 號、29年上字第3105號判例
    參照）。又兒童及少年性交易防制條例第29條所稱「以廣告
    物、出版品、廣播、電視、電子訊號、電腦網路或其他媒體
    ，散布、播送或刊登足以引誘、媒介或暗示或其他促使人為
    性交易之訊息者」，係指行為人在媒體上所散布、播送或刊
    登訊息之內容，在客觀上具有引誘、媒介、暗示或促使一般
    人為性交易之效果而言；而是否具有上開效果，應依社會一
    般人之標準，作為判斷之依據。倘其訊息僅足以使部分較具
    社會經驗之人（如治安人員）產生性交易之聯想或揣測，而
    尚不足以使一般人均能從外觀之訊息內容窺其堂奧者，即不
    能遽依上開罪名論擬（最高法院91年度台上字第5579號、92
    年度台上字第3279號、第5663號判決採同一意旨）。
三、公訴人認被告甲○○涉有上揭罪嫌，無非以被告甲○○於偵
    查中自白、臺北市政府警察局大同分局民族派出所偵辦甲○
    ○涉嫌違反兒童及少年性交易防制條例執勤報告、ＵＴ網際
    空間聊天室網頁資料、被告以0000000000號行動電話撥打至
    員警行動電話之翻拍照片等，為其主要論據。訊據被告甲○
    ○固坦承有於上開時地，利用電腦網際網路，以「下雨的元
    味」之暱稱登入「北部人聊天室」參與聊天，但堅決否認有
    上開被訴之犯行，於原審辯稱：「元味」是一個合唱團名稱
    ，是我當天在東森電子報上看到的，因當日下雨，所以我就
    以「下雨的元味」作為網路聊天之代號，我後來在聊天內容
    有提到「有缺」、「有小元嗎」等語是使用密語，只有我與
    使用「早安少女」代號之人可以看得到密語的內容，是我沒
    有公開刊登、散布足以引誘性交易訊息的意圖等語；於本院
    辯稱：我並沒有公開在網路寫性交易的情形，我也沒有寫到
    性交易的文字，也不是公開的訊息。我只是無聊，想找網友
    出去看電影、吃飯而已等語（參見本院95年11月22日審判程
    序筆錄）。經查：
（一）被告於95年6月2日上午10時28分許，在臺北縣三重市○○
      路○段之真鍋珈琲館，利用電腦透過網際網路，連線至公
      開之「北部人聊天室」網站，化名「下雨的元味」之暱稱
      登入，致該暱稱顯示在公開聊天室畫面上，而臺北巿政府
      警察局大同分局民族派出所警員吳曉宣於同日上午11時許
      實施網路巡邏時發現上情，乃化名「早安少女」，利用非
      公開之密語方式，傳遞訊息並互留行動電話，其間被告以
      密語方式向「早安少女」傳達「有小元嗎」、「你有缺嗎
      」等訊息，並與化名「早安少女」之警員吳曉宣相約於同
      日上午12時許，在臺北市○○○路與重慶北路口見面而為
      警查獲等事實，業據被告先後於警詢、原審偵審中及本院
      審理時供承不諱，並有上開警員執勤報告、ＵＴ網際空間
      聊天室網頁資料、被告以0000000000號行動電話撥打至員
      警行動電話之翻拍照片在卷可稽，足認被告確有於上開時
      地，以「下雨的元味」之暱稱登入「北部人聊天室」參與
      聊天，並以密語之方式，與化名「早安少女」之警員相約
      見面等行為無訛。
（二）本件被告於上開時地登入「北部人聊天室」時所使用之暱
      稱「下雨的元味」，其中「元味」之同音字「元衛」是坊
      間元衛覺醒合唱團之名稱，業據被告供明在卷，並有該合
      唱團之專屬網站列印資料一份在卷可稽，而觀之「下雨的
      元味」之表面文義，並未當然含有性交易之涵意或暗示，
      難認客觀上即有引誘、暗示、媒介或以他法使人為性交易
      之內容。雖目前網路中有以「元」之同音字「援」或類似
      字詞，從事性交易之情形，致使部分較具社會經驗或有從
      事網路性交易之人閱讀該暱稱後，可能產生變相從事性交
      易之揣測，但一般社會大眾或社會經驗較單純之人，閱讀
      上述文字並不一定會產生相同之聯想。況且「元味」之同
      音字有「援味」、「員味」、「原味」、「緣味」、「元
      衛」、「原衛」、「援衛」等多種組合，在客觀上能否逕
      認「元味」即係傳達「援交」等足以引誘性交易之訊息，
      亦有疑義。從而，不能因此即認「下雨的元味」、「元味
      」等詞，客觀上已成從事網路性交易之代名詞，或逕認「
      下雨的元味」之暱稱對社會大眾咸具有引誘、媒介、暗示
      或促使人為性交易之效果。至臺北市政府警察局大同分局
      民族派出所警員吳曉宣出具之前開執勤報告，固略載「化
      名下雨的元味之男子公然在網路上散布暗示性交易訊息，
      已讓每個網友共聞共識得到化名下雨的元味男子在尋找性
      交易對象」等語，然警員吳曉宣上網查察網路援交為其平
      日執行之勤務，依其擔任警察之敏感度，固然抱持懷疑態
      度而認被告以「下雨的元味」之暱稱可能是要從事性交易
      ，然而警員身為執法人員有此聯想，尚難據以推論一般常
      人自外觀上一望即知「下雨的元味」係與性交易有關之訊
      息，一般民眾單從「下雨的元味」四字之表面字義解讀結
      果，實難知悉其與性交易之訊息有何關係，是單就被告在
      網路公開聊天室上使用「下雨的元味」暱稱之行為本身而
      言，並不該當兒童及少年性交易防制條例第29條罪名之構
      成要件，自難認為被告應成立該罪。
（三）另被告於上開時地以「下雨的元味」之暱稱登入聊天室後
      ，固曾使用密語方式向化名「早安少女」之警員傳達「有
      小元嗎」、「你有缺嗎」等語，而被告於偵查中亦供承其
      上網聊天是想要約人出去援交等語。然被告在網路上以暱
      稱「下雨的元味」登入聊天室後，是否進一步有引誘或暗
      示他人進行性交易之行為，此乃事後之問題，並不能因此
      反推該「下雨的元味」之文字已對一般社會大眾均具有引
      誘、媒介、暗示或促使他人為性交易之影響力。又上開「
      密語」內容，只有交談雙方即被告與化名「早安少女」之
      警員可以看見彼此談話內容，第三人無法閱覽得知一節，
      業據被告供明在卷，且觀諸卷附之ＵＴ網際空間聊天室網
      頁資料，亦顯示被告向化名「早安少女」之警員傳達「有
      小元嗎」、「你有缺嗎」等訊息時，均以「給『早安少女
      』的密語，下雨的元味說…」之方式進行，堪認被告在電
      腦網路上傳達「有小元嗎」、「你有缺嗎」等訊息內容時
      ，除了被告與化名「早安少女」之警員外，旁人無從得知
      之事實。是被告辯稱伊在聊天內容有提到「有缺」、「有
      小元嗎」等語是使用密語，只有伊與使用「早安少女」代
      號之人可以看得到密語等語，應可採信。茲被告傳達之上
      開「有小元嗎」、「你有缺嗎」訊息，既不足以使不特定
      人或特定之多數人得以觀覽，依上開說明，被告在電腦網
      路上向化名「早安少女」傳達上開訊息之行為，自與兒童
      及少年性交易防制條例第29規定之構成要件有間。
四、綜上所述，公訴人所舉上開證據尚不足以證明被告犯罪。復
    查無其他積極證據可資證明被告涉有兒童及少年性交易防制
    條例第29條之犯行，被告上開所辯應可採信，依首開法條規
    定及判例意旨，被告被訴犯罪應屬不能證明，原審以不能證
    明被告犯罪，諭知被告無罪，經核並無不合。檢察官上訴意
    旨略以：被告於偵查中、審判中均供稱案發當天以暱稱「下
    雨的元味」之標題登入「北部人聊天室」網站之目的「是要
    援交，想約人出去。」等語，又本件被告於95年6月2日10時
    28分許，在「北部人聊天室」網站與警方化名為「早安少女
    」之警員聊天，對「早安少女」詢問「有小元嗎？」、「你
    有缺嗎？」等文字，有臺北市政府警察局大同分局民族派出
    所執勤報告、網頁畫面各一份在卷可資佐證，足證被告使用
    「元」字，即為「援助交際」之意思，且被告確實係以該「
    元」字表明其欲與他人從事性交易之意圖。又「元」字音同
    「援」字，且「元」字亦為我國計算錢幣的中文單位，復參
    酌我國現時社會對於性觀念開放之程度，被告於聊天室網站
    上刻意地使用「元」一字，客觀上已足表明其欲與他人以金
    錢進行俗稱為「援助交際」之性交易行為之意圖，且足以引
    誘、促使願從事性交易之不特定人利用該網站留言與之聯繫
    性交易之細節，是足堪認定前開訊息確屬足以引誘、促使人
    為性交易者等語，指摘原判決不當。惟查，被告在網路上以
    暱稱「下雨的元味」登入聊天室後，是否進一步有引誘或暗
    示他人進行性交易之行為，此乃事後之問題，並不能因此反
    推該「下雨的元味」之文字已對一般社會大眾均具有引誘、
    媒介、暗示或促使他人為性交易之影響力。又上開「密語」
    內容，只有交談雙方即被告與化名「早安少女」之警員可以
    看見彼此談話內容，第三人無法閱覽得知一節，業據被告供
    明在卷，且觀諸卷附之ＵＴ網際空間聊天室網頁資料，亦顯
    示被告向化名「早安少女」之警員傳達「有小元嗎」、「你
    有缺嗎」等訊息時，均以「給『早安少女』的密語，下雨的
    元味說…」之方式進行，堪認被告在電腦網路上傳達「有小
    元嗎」、「你有缺嗎」等訊息內容時，除了被告與化名「早
    安少女」之警員外，旁人無從得知之事實。茲被告傳達之上
    開「有小元嗎」、「你有缺嗎」訊息，既不足以使不特定人
    或特定之多數人得以觀覽，依上開說明，被告在電腦網路上
    向化名「早安少女」傳達上開訊息之行為，自與兒童及少年
    性交易防制條例第29規定之構成要件有間，均已詳如上述。
    本件檢察官上訴意旨指摘原判決不當為無理由，應予駁回。
據上論斷，應依刑事訴訟法第368條，判決如主文。
本案經檢察官周誠南到庭執行職務。
中    華    民    國    95    年    11    月    30    日
                  刑事第四庭  審判長法  官  蔡秀雄
                                    法  官  沈宜生
                                    法  官  楊貴志
以上正本證明與原本無異。
如不服本判決，應於收受送達後十日內向本院提出上訴書狀，其
未敘述上訴之理由者並得於提起上訴後十日內向本院補提理由書
（均須按他造當事人之人數附繕本）。
                                    書記官  顧哲瑜
中    華    民    國    95    年    12    月    1     日

司法院資訊處製作；財團法人民間司法改革基金會備份。
